臺灣橋頭地方法院民事判決
111年度訴字第220號
原      告  清盛電子股份有限公司

法定代理人  丁德澤
訴訟代理人  林盟貴
            楊漢民
被      告  大誠國際通運有限公司

法定代理人  邱素秋
訴訟代理人  廖龍權
            廖軒平
上列當事人間請求損害賠償事件，本院於民國111年11月16日言
詞辯論終結，判決如下：
    主  文
一、被告應給付原告新臺幣155,772元，及自民國110年12月4日
    起至清償日止，按年息5%計算之利息。
二、原告其餘之訴駁回。
三、訴訟費用由被告負擔五分之一，餘由原告負擔。
四、本判決第1項得假執行；但被告如以新臺幣155,772元為原告
    預供擔保，得免為假執行。
    事實及理由
一、原告主張：原告於民國110年9月8日委託被告運送貨物1箱至
    致茂電子股份有限公司（下稱致茂公司），內含型號CHROMA
     3360SNPEC（下稱甲電路板）及CHROMA 3360 TEST P/N：33
    60-LXUVI-XX-020A（下稱乙電路板）電路板2塊（下合稱系
    爭電路板）。然致茂公司收貨人員簽收時，發現紙箱外觀明
    顯破損，系爭電路板亦已損壞，其中甲電路板尚可修復，維
    修費含稅為新臺幣（下同）125,000元，乙電路板則已無法
    修復，重新購置花費701,442元。被告運送人員操作推高機
    不當，過失毀損系爭電路板，應賠償原告826,442元（計算
    式：125,000元＋701,442元＝826,442元）。為此，爰依民法
    第634 條規定、債務不履行法律關係，提起本件訴訟等語。
    並聲明：被告應給付原告826,442元，並自起訴狀繕本送達
    翌日起至清償日止，按年息5%計算之利息。　
二、被告則以：伊不知原告託運物品是否為系爭電路板，且貨物
    送達致茂公司時，該公司收件人員並未反應紙箱破損並在託
    運簽收單上註明，亦未將貨物退回，無法判斷系爭電路板毀
    損是被告運輸時所致。又原告包裹並非保值交寄，僅以一般
    貨件運輸，原告求償金額與所支付之運費顯不合比例等語，
    資為抗辯。並聲明：原告之訴駁回。
三、兩造不爭執之事項：
　㈠原告於110年9月8日委託被告運送貨物1箱至致茂公司，收貨
    人為訴外人王建智，該貨物於同年月9日送達。
　㈡原告於105年3月1日購買系爭電路板。
　㈢原告因其所有甲電路板損壞，支付維修費125,000元。
　㈣原告因其所有乙電路板損壞，達無法修復狀態，重新購置而
    支付價金701,442元。
四、本院之判斷：
  ㈠原告委託被告運送之貨物為何？
　　原告係於110年9月8日委託被告運送貨物至致茂公司，由王
    建智收貨，並於同年月9日送達，為兩造所不爭執。依原告
    所提出與王建智之電子郵件紀錄，王建智於110年9月10日下
    午1時51分傳送電子郵件向原告表示，所收受貨件有零件脫
    落、斷裂之情形，已無法上機檢測，並檢附系爭電路板折損
    、毀壞之照片；原告於同日下午2時21分請王建智拍攝貨物
    外包裝後，王建智旋於同日下午2時26分傳送數張紙箱側面
    破損之照片予原告，該紙箱側面書寫原告公司名稱「清盛電
    子」、紙箱上方則張貼載有收件人「致茂公司」、「王建智
    先生」等字樣之紙張（見本院卷第105-121頁）。原告並於1
    10年9月13日、同年月15日，請銘舷科技股份有限公司、倚
    晶科技有限公司就系爭電路板之維修、購置報價，有上開公
    司報價單在卷可參（見審訴卷第25-27頁），被告亦不否認
    兩造有於110年9月17日就系爭電路板毀損一事協談賠償事宜
    （見本院卷第92頁）。是致茂公司之收件人王建智於110年9
    月9日收受貨物後，翌日即將寄件紙箱、系爭電路板毀損之
    照片傳送原告，而一般人收受貨物後本未必會立即拆箱檢查
    ，王建智於收受貨物後翌日檢查所收受貨件，尚與常理無違
    ，參以原告得知系爭電路板破損後，即就系爭電路板之維修
    、購置費用詢價，並與被告商談如何賠償之情節，堪認原告
    委託被告運送之物品即為系爭電路板。
　㈡被告應否就系爭電路板之損壞負損害賠償責任？
　　按運送人對於運送物之喪失、毀損或遲到，應負責任。但運
    送人能證明其喪失、毀損或遲到，係因不可抗力或因運送物
    之性質或因託運人或受貨人之過失而致者，不在此限；金錢
    、有價證券、珠寶或其他貴重物品，除託運人於託運時報明
    其性質及價值者外，運送人對於其喪失或毀損，不負責任，
    為民法第634條、第639條第1項所明文。又民法第639條第1
    項所謂運送人不負責任，係指不負民法第634條之無過失責
    任而言，非謂於運送人有故意或過失之情形下，就貨物之喪
    失或毀損，均不須負其責任。換言之，運送人就民法第639
    條所定之貴重物品之喪失或毀損，如有故意或過失之可歸責
    事由，自仍須負債務不履行之責任（最高法院95年度台上字
    第2469號判決意旨參照）。次按因可歸責於債務人之事由，
    致為不完全給付者，債權人得依關於給付遲延或給付不能之
    規定行使其權利；債務人遲延者，債權人得請求其賠償因遲
    延而生之損害，亦為民法第227條第1項、第231條第1項所明
    定。經查：
　⒈被告於本院陳稱：原告交付貨物時，如紙箱有破損，收件司
    機會告知，但被告司機收件時未反應紙箱破損，而貨物交寄
    後至送達致茂公司期間，僅有被告經手等語（見本院卷第25
    -26、75頁），可知原告交寄系爭電路板時，紙箱外觀並未
    破損。而王建智於110年9月9日收受貨物，於110年9月10日
    即傳送系爭電路板及紙箱毀壞照片予原告，已如前述，足認
    系爭電路板及包裝紙箱均係原告交寄後始損壞。參以系爭電
    路板經國豐公證有限公司檢查結果，判定系爭電路板破損係
    遭外物侵入所致，有該公司110年10月26日公證報告存卷可
    參（見審訴卷第29-61頁），及原告交寄貨物至送達致茂公
    司期間，僅有被告人員經手過該貨物之情節，應認原告主張
    系爭電路板係因被告運送人員操作推高機不當所致，為真實
    可採，被告對系爭電路板之損害，具有過失，應堪認定。被
    告辯稱致茂公司收件人員未在託運簽收單上註明紙箱毀損，
    或將貨物退回，無法判斷系爭貨物毀損是被告運輸時所致等
    語，即非可採。
　⒉又兩造對系爭電路板係貴重物品，原告未盡報明運送物性質
    及價值義務乙節，不爭執（見本院卷第92-93頁），依上開
    說明，被告不負民法第634條之無過失責任，惟系爭電路板
    係因被告運送不當而毀損，被告乃有可歸責之事由而為不完
    全給付，自應賠償系爭電路板毀損之損害。從而，原告依債
    務不履行法律關係，請求被告負損害賠償責任，即屬有據。
　㈢原告得請求被告賠付之金額為若干？
　⒈按行政院所頒固定資產耐用年數表及固定資產折舊率之規定
    ，第三類「機械及設備」第十二項「電工器材製造設備」之
    其他電工器材製造設備耐用年數為6 年，依定率遞減法每年
    應折舊1000分之319，另按營利事業所得稅查核準則第95條
    第6款規定「固定資產提列折舊採用平均法、定率遞減法或
    年數合計法者，以1年為計算單位；其使用期間未滿1年者，
    按實際使用之月數相當於全年之比例計算之；不滿1月者，
    以月計」，原告係於105年3月1日購買系爭電路板，迄至110
    年9月8日、9日系爭電路板毀損時，業已使用5年7月，又原
    告購買乙電路板新品之費用為701,442元，維修甲電路板之
    維修費為125,000元，其中工資費用為65,000元、零件費用
    為60,000元，為被告所不爭執（見本院卷第93頁），依此計
    算，系爭電路板零件扣除折舊後之費用為90,772元（計算式
    如附表），至於工資65,000元，無庸計算折舊，故被告應賠
    償之系爭電路板維修、購置費用為155,772元（計算式：90,
    772元＋65,000元＝155,772元）。
　⒉被告雖辯稱兩造有約定理賠上限為10,000元等語，並提出兩
    造間承運合約書為證，惟該合約期限為92年10月1日至93年9
    月30日（見本院卷第85頁），被告110年9月8日運送系爭電
    路板時，顯非該合約適用範圍。再被告雖陳稱：兩造合作許
    久，向來均係使用該份合約，有延約持續下去等語。惟原告
    表示：該合約為最早合約，後來沒有簽新合約，但就合約內
    容有一些變化，例如收貨時間、運費單價，都是每次用口頭
    講的，沒有另外簽約等語（見本院卷第75、92頁），被告亦
    不否認兩造就運費細項之計算方式已與上開合約內容不同（
    見本院卷第92頁），可知兩造於該合約到期後之承運事宜，
    並非全依上開契約履行，實難認兩造有延用該合約之合意，
    被告執此主張原告得求償上限為10,000元，顯非可採。
　⒊另兩造間託運單第2點固載有「一般貨件託運，發生損害，賠
    償額最高以運費總計5至10倍理賠，最高理賠上限2,500元」
    等語（見審訴卷第23頁）。惟按運送人交與託運人之提單或
    其他文件上，有免除或限制運送人責任之記載者，除能證明
    託運人對於其責任之免除或限制明示同意外，不生效力，為
    民法第649條所明文。該條所稱之「明示同意」，係指除積
    極明確表示同意外，不得以沈默或無反對而推論為同意。縱
    託運單條款訂明：「運送人對於一般貨件託運發生毀損、遺
    失之情事，其賠償額每件最高以不超過運費三倍為限」，運
    送人仍應就託運人已對於託運之限制責任條款有明示同意乙
    節負舉證責任，否則應無該條款規定之適用（最高法院96年
    度台上字第2525號判決意旨參照）。本件被告並未提出任何
    證據證明原告已就該條款為明示同意，自無法以原告求償金
    額已高於運費數倍為由而減免賠償數額，是被告辯稱原告求
    償金額與所付運費不符比例，原告請求無理由等語，亦非可
    採。
五、綜上所述，原告依債務不履行法律關係，請求被告給付155,
    772元，及自起訴狀繕本送達翌日即110年12月4日起（見審
    訴卷第91頁）至清償日止，按年息5%計算之利息，為有理由
    ，應予准許，逾此部分之請求，則無理由，應予駁回。
六、本件原告勝訴部分，本判決所命給付金額未逾50萬元，爰依
    職權宣告假執行。並依職權宣告被告如供相當之擔保，得免
    為假執行。
七、本件事證已臻明確，兩造其餘主張陳述及所提之證據，經審
    酌後於本件判決結果無影響，爰不逐一論述，附此敘明。
八、據上論結，原告之訴為一部有理由，一部無理由，判決如主
    文。
中　　華　　民　　國　　111 　年　　11　　月　　30　　日
                  民事第二庭  審判長法  官  謝文嵐
                                    法  官  翁熒雪
                                    法  官  許家菱
以上正本係照原本作成。
如不服本判決，應於送達後20日內，向本院提出上訴狀並表明上
訴理由，如於本判決宣示後送達前提起上訴者，應於判決送達後
20日內補提上訴理由書（須附繕本）。
中　　華　　民　　國　　111 　年　　12　　月　　1 　　日
      　　　　　　　　　　　       　書記官  劉國偉
附表
-----
折舊時間           金額
第1年折舊值        （701,442+60,000）×0.319=242,900
第1年折舊後價值    701,442+60,000-242,900=518,542
第2年折舊值        518,542×0.319=165,415
第2年折舊後價值    518,542-165,415=353,127
第3年折舊值        353,127×0.319=112,648
第3年折舊後價值    353,127-112,648=240,479
第4年折舊值        240,479×0.319=76,713
第4年折舊後價值    240,479-76,713=163,766
第5年折舊值        163,766×0.319=52,241
第5年折舊後價值    163,766-52,241=111,525
第6年折舊值        111,525×0.319×(7/12)=20,753
第6年折舊後價值    111,525-20,753=90,772